【裁判字號】    95,交聲,526
【裁判日期】    951123
【裁判案由】    聲明異議
【裁判全文】
臺灣臺南地方法院交通事件裁定         95年度交聲字第526號
移送機關    交通部公路總局嘉義區監理所臺南監理站
異議人即    精靈生技股份有限公司
受處分人
代 表 人    蘇蔡金惠
上列受處分人因違反道路交通管理處罰條例案件，對於交通部公
路總局嘉義區監理所臺南監理站民國95年4月24日所為之裁決處
分（處分案號：嘉監南字第裁74-ZH0000000號），聲明異議，本
院裁定如下：
    主  文
原處分撤銷。
精靈生技股份有限公司不罰。
    理  由
一、原處分意旨略以：異議人即受處分人精靈生技股份有限公司
    （下稱異議人）所有之牌照號碼E5-2141號自小客車，於民
    國九十年八月二十八日十二時六分許，在台八六線東向十五
    公里處，因速限八十公里，時速一百十一公里，超速三十一
    公里，被國道公路警察局第八警察隊逕行舉發，原處分機關
    即交通部公路總局嘉義區監理所台南監理站查證結果，復以
    異議人違規事實屬實，依修正前道路交通管理處罰條例（下
    稱修正前處罰條例）第四十條第一項之規定，裁處異議人罰
    鍰新臺幣（下同）二千四百元。
二、本件異議意旨略以：異議人所有之E5-2141號自小客車已被
    甲○○、歐碧玉、乙○○侵佔使用，本公司經多方催討，甲
    ○○等人仍不願歸還，嗣於九十二年一月九日歐碧玉使用已
    註銷之牌照行駛，遭警查獲並代為保管前開車輛，本公司始
    於同年一月二十四日領回該車。由此可證自八十九年二月起
    至九十二年一月二十四日止，該車所有違規事件之駕駛人實
    為甲○○等人無誤，此三人侵佔異議人之車輛，造成公司損
    失，本公司不能替他們負擔，為此對於臺南監理站上開裁決
    處分聲明異議云云。
三、經查：
（一）異議人所有之E5-2141號自小客車被國道公路警察局第八
      警察隊逕行舉發於九十年八月二十八日十二時六分許，在
      台八六線東向十五公里處，速限八十公里，時速一百十一
      公里，超速三十一公里之違規事實，雖有卷附內政部警政
      署國道公路警察局九十年九月十八日公警局交字第ZH0000
      000號舉發違反道路交通管理事件通知單可證。
（二）惟上揭E5-2141號汽車於八十九年二月二日經歐碧玉侵占
      並交由其子乙○○使用之事實，業經台灣台南地方法院檢
      察署檢察官以九十一年度偵字第八五三六號起訴，繫屬本
      院審理中（九十二年易字第八七０號），有該起訴書附卷
      可據。經調閱本院九十二年度易字第八七０號甲○○、歐
      碧玉侵占等案件刑事卷宗，歐碧玉於本院九十三年五月二
      十六日準備程序時供稱：「車輛部分，車號E5-2141號
      ．．．現在這輛車應該是在交通大隊的停車場，因為去年
      我駕駛的時候，車牌被吊銷而遭到台南市交通隊扣車，至
      於蘇文昌有無領回我不清楚，現在也不知道該車下落。」
      等語（見卷附該案卷宗影本第二十一頁至二十二頁）。又
      異議人以存證信函要求乙○○返還E5-2141號自小客車予
      異議人，乙○○於九十一年一月十七日函復異議人略謂其
      係擔任甲○○之司機一職而使用上開車輛等情，亦有卷附
      存證信函二件可參（見本院卷第十三頁、第十四頁）。再
      者，甲○○於九十一年二月二十七日寄發之律師函中亦略
      稱其留置E5-2141號自小客車，嗣異議人清償其所代繳之
      汽車貸款後，始將該車交還異議人乙節，亦有律師函一件
      在卷可稽（見本院卷第十五頁）。末查，於九十二年間台
      南市警察局開立之舉發違反道路交通管理事件移置保管單
      上，載明駕駛人係「歐碧玉」，領回上揭車輛期限為九十
      二年一月二十四日，保管單復由「歐碧玉」簽收等情，有
      該保管單在卷可佐（見本院卷第十六頁）。從而，異議人
      所辯登記其所有車號E5-2141號自小客車自八十九年二月
      二日起至九十二年一月二十四日止，係由歐碧玉、甲○○
      因財務糾紛而扣車，非由異議人占有使用乙節，應可採信
      。
（三）另按處罰條例關於車輛所有人之處罰，如應歸責於車輛駕
      駛人者，處罰車輛駕駛人，修正前處罰條例第八十五條第
      一項第二款定有明文。查本件E5-2141號自用小客車雖登
      記為異議人所有，但該車輛於舉發違規當時，非異議人所
      駕駛，亦非異議人之實力支配所及，且就汽車駕駛人之上
      揭違規行為，亦難認出於異議人故意或過失所致，依行政
      罰法第七條第一項規定有責任始予處罰之原則，原處分機
      關未斟酌是否有可歸責於該車所有人之情事存在，徒以異
      議人為該車所有人即以之為對象逕行裁罰，於法即有未合
      ，本件違規行為即非可歸責於車籍資料上之所有人即異議
      人，因之，本件應以汽車駕駛人為本件處罰之對象，始為
      合法，原處分顯有不當，應由本院裁定撤銷，另為異議人
      不罰之諭知，以資適法。至於異議人因前開車輛未在占有
      中，是否涉有停駛未依規定申請異動登記之違規行為，自
      應由原處分機關查明處理，附此敘明。
四、據上論結，應依道路交通管理處罰條例第八十七條第二項、
    道路交通案件處理辦法第二十條前段，裁定如主文。
中    華    民    國    95    年    11    月    23    日
                  交通法庭法  官  鍾邦久
以上正本證明與原本無異。
如不服本裁定應於送達後5日內向本院提出抗告狀（應附繕本）
。
                          書記官  陳慧玲
中    華    民    國    95    年    11    月    23    日


司法院資訊處製作；財團法人民間司法改革基金會備份。
